臺灣高雄地方法院民事判決
110年度重訴字第102號
原      告  歐嘉喆  
訴訟代理人  柯彩燕律師
            林畊甫律師                      
被      告  余珮瑄    住高雄市○○區○○○路000號0樓    訴訟
代理人  顏福松律師
            鄭智元律師
上列當事人間請求返還借款事件，本院於民國111年3月30日言詞
辯論終結，判決如下：
    主      文
一、被告應給付原告新臺幣壹仟肆佰萬元及自民國一一○年三月
    二十七日起至清償日止，按週年利率百分之九點六計算之利
    息。
二、訴訟費用由被告負擔。
三、本判決於原告以新臺幣肆佰陸拾柒萬元為被告供擔保後，得
    假執行。但被告如以新臺幣壹仟肆佰萬元為原告預供擔保，
    得免為假執行。
    事實及理由
一、原告主張：兩造原為門牌號碼高雄市○○區○○○路000號人文首
    璽大樓上下層樓鄰居，伊為10樓住戶，被告為11樓住戶，被
    告嗣將11樓出售予伊。伊自民國104年起陸續借款如附表一
    、三所示共計新臺幣（下同）2,800萬元借款予被告，約定
    利息月息千分之8（即週年利率9.6％），被告均簽發支票供
    擔保。兩造於107年4月下旬結算，被告仍積欠如附表一所示
    借款本金1,400萬元（下稱系爭借款）未清償，兩造並簽立
    借據（下稱系爭借據）約定於1年後還款，被告另簽發附表
    二所示支票與先前簽發之支票換票後擔保系爭借款，詎被告
    迄今仍未清償系爭借款。為此，爰依據民法第474條、第478
    條規定提起本訴。並聲明：㈠被告應給付原告1,400萬元，及
    自起訴狀繕本送達翌日起至清償之日止，按週年利率9.6％計
    算之利息。㈡願供擔保，請准宣告假執行。
二、被告則以：伊不爭執有收受原告交付附表一所示款項，亦有
    於系爭借據簽名，然兩造未曾成立消費借貸關係。附表一編
    號1款項，實係原告邀約伊合資購買人文首璽大樓6樓房地之
    預備價款，嗣因購買未果，原告表示將附表一編號1所示款
    項轉投資伊經營之店面。附表一編號2、3所示款項則係兩造
    原互有購屋計畫，即原告欲以4,950萬元向伊購買高雄市青
    海路店面（下稱系爭青海路店面），伊欲以4,300萬元向原
    告購回人文首璽大樓11樓房地（下稱系爭人文首璽大樓房地
    ），又因原告先前將系爭人文首璽大樓房地出租予伊，請求
    伊代為簽訂裝潢契約及代墊裝潢費用387萬元，然原告迄僅
    返還200萬元，尚積欠伊裝潢費用187萬元，兩造就上開買賣
    價金及裝潢費用進行相互找補，原告乃依找補金額交付附表
    編號2、3所示款項予伊。至其餘款項，係因兩造於106年4月
    初就系爭青海路店面應付價金進行概算，伊先前貸款餘額不
    足3,450萬元，兩造約定價金為4,950萬元，故原告尚需給付
    伊約1,500萬元，加計原告積欠伊之裝潢費387萬元，原告應
    給付1,887萬元（計算式：15,000,000＋3,870,000＝18,870,0
    00），原告因而匯款附表一所示款項共計1,400萬元，並於1
    05年10月31日、106年12月31日再行匯款共計400萬元，總計
    匯款1800萬元予伊支付上述1,887萬元之費用，故附表一所
    示款項均非基於兩造間消費借貸關係所給付，至原告於系爭
    借據簽名係因遭原告誤導。退步言之，縱認原告係基於兩造
    間消費借貸契約給付附表一所示款項，然兩造並未約定週年
    利率9.6％之利息，且伊業已返還385萬5,000元，此部分應予
    扣除，且伊亦可以對原告之387萬元裝潢費用返還債權供抵
    銷等語資為抗辯。並聲明：㈠原告之訴駁回。㈡如受不利判決
    ，願供擔保請准宣告免為假執行。
三、兩造不爭執事項
　　原告有於附表一所示時間匯款如附表一所示金額至附表一所
    示被告所有之帳戶。
四、本院得心證之理由
　　原告主張兩造間成立系爭借款契約並約定利息為週年利率9.
    6％，然被告迄未清償等語，被告雖不爭執收受原告交付如附
    表一所示款項，然以前詞抗辯附表一所示款項為原告基於兩
    造間投資契約、找補款項及系爭青海路店面買賣關係所交付
    ，均非基於消費借貸契約，縱認成立消費借貸契約，兩造未
    約定原告主張之利息，且被告亦已清償部分款項，亦有裝潢
    債權可供抵銷等語。是本件爭點厥為：㈠兩造間就附表一所
    示款項有無成立消費借貸契約？㈡如有，有無約定利息為週
    年利率9.6％？㈢原告請求被告返還1,400萬元及自起訴狀繕本
    送達翌日起，按週年利率9.6％計算之利息，有無理由？
　㈠兩造間就附表一所示款項成立消費借貸契約：
　⒈按稱消費借貸者，謂當事人一方移轉金錢或其他代替物之所
    有權於他方，而約定他方以種類、品質、數量相同之物返還
    之契約；借用人應於約定期限內，返還與借用物種類、品質
    、數量相同之物。又按解釋意思表示，應探求當事人之真意
    ，不得拘泥於所用之辭句，民法第98條定有明文。而解釋契
    約，固須探求當事人立約時之真意，不能拘泥於契約之文字
    ，但契約文字業已表示當事人真意，無須別事探求者，即不
    得反捨契約文字而更為曲解。
　⒉原告主張被告共向伊借款如附表一、三所示所示款項，共計2
    ,800萬元，借款經過為被告自104年4月起以周轉為由向伊借
    款600萬元，伊於附表三編號1所示時間匯至被告指定帳戶，
    被告並簽發支票供擔保，該張支票嗣有獲兌現，伊因而信任
    被告資力。故被告於105年起以經營事業、子女出國留學為
    由向伊借款時，伊當即允諾，並於附表一及附表三編號2所
    示時間交付所示借款至被告指定帳戶，被告亦比照先前模式
    簽發支票供擔保。詎被告並未如期還款，且屢次要求延長還
    款期限，更經常要求重開遠期支票與伊換票以免跳票，因伊
    擔心被告還款能力，兩造乃於107年4月下旬結算，結算確認
    被告尚有附表一所示借款即系爭借款未清償，兩造即簽訂系
    爭借據確認上情，約定於1年內清償，被告復行開立附表二
    所示支票供擔保。詎被告仍未如期還款，被告再次央求伊將
    附表二所示支票發票日延後1年，伊無奈應允，故附表二所
    示支票發票時間有更正蓋章之記錄。詎被告再次拖延還款，
    並以張貼便條紙告知要求換票，並將作為換票用之新支票置
    於警衛室，然此次伊不同意，仍持附表二支票兌現但遭跳票
    等情（本院卷第49頁至第51頁），並提出匯款記錄、系爭借
    據、附表二所示支票影本及退票理由單、便條紙及兩造間LI
    NE對話記錄為證。經查：
　⑴原告主張兩造間就附表一所示款項成立消費借貸契約乙情，
　　核與原告所提系爭借據記載「本人余佩瑄（按：被告）向歐
    嘉喆（按：原告）共借14,000,000元，向歐嘉喆借支之匯款
    資料如下：（盧列匯款資料即附表一所示內容），本人承諾
    儘快償還以上借款，已開立之償還支票若未能準時對現時，
    尋求歐嘉喆之寬限償還，經歐嘉喆同意時可延期還款，但最
    久不能超過一年，否則本人同意可抵押之不動產和所有物品
    設定給歐嘉喆」等情相符，且系爭借據標題亦明確使用「借
    據」之文字，系爭借據最下方借款人欄處有被告簽章，並以
    電腦繕打日期107年4月19日，有系爭借據可參（審重訴卷第
    15頁），被告不爭執其上簽章為其親簽親蓋（本院卷第37頁
    ）。是以，系爭借據明確使用可彰顯消費借貸關係之「借據
    」作為文件標題，內容亦列出附表一所示款項並再次使用「
    被告向原告借」、「向原告借支」之用語，據以說明附表一
    所示款項交付原因為借貸關係，且系爭借據簽訂時間係在附
    表一款項匯款之後，亦可說明系爭借據為何可明確指明附表
    一所示款項，系爭借據之文義已明確彰顯附表一所示款項係
    基於兩造間借貸關係所交付，已表示當事人真意，無須別事
    探求，依據上揭說明，原告主張附表一所示款項係基於消費
    借貸契約交付已屬可信。
　⑵況兩造於上開借據記載簽訂時間即107年4月19日後，原告於1
    07年6月8日以通訊軟體LINE告以：「大順路的房子我要去辦
    設定了（請妳先去辦印鑑證明），請妳安排時間，我請代書
    大家一起見面安排時間」，被告：「她不同意，她說這樣她
    不買了（以下略），你這樣子，我真下個月所有的錢沒辦法
    付出去了，連開給你的支票我都沒辦法付了，我都有開支票
    跟借據給你了，你為什麼要這樣把我逼死呢，為什麼要這樣
    」，兩造發生爭執後，原告接續表示：「我不曉得你有沒有
    想過你借1400萬本金不還，只是別人幫你付個幾十萬你就說
    不能設定給我，條理有點怪怪的，說真的我還是要求先設定
    給我」，被告回覆：「我本來也不想賣，上次你跟我提議應
    該快賣少點中租跟台銀我還能更快還你」等語；原告嗣於10
    9年2月5日再度詢問「希望借支的本金妳可以分月分季攤還
    ，可以嗎？」，被告答覆：「下星期會把支票請人放管理室
    給你，（以下略），從去年1400萬利息都是我朋友幫我的也
    不跟我拿利息，我很感謝這位朋友，欠你的錢大兒都知道，
    他覺得歐先生是鄰居為什麼利息要拿那麼高，（以下略），
    你再把之前3-4年給你的利息扣掉看剩多少？我再整筆還你
    ，謝謝你」；原告於109年3月8日再次以LINE詢問被告「已
    經過了兩個年頭還沒有還給我，（以下略），目前比較大金
    額的支票只有以下的三張共1400萬，（原告列出附表二所示
    支票），請你想辦法或向妳的好朋友週轉資金讓以上3張支
    票兌現，之後妳就不用再付利息了」，被告則告以「我只跟
    你借1400，你再把這3張支票放管理室要作廢」有對話記錄
    可參（上開對話內部分標點符號為本院為便利閱讀加註，對
    話記錄見審重訴卷第107頁至第108頁、第119頁至第120頁，
    對話截圖則見本院卷第72頁至第74頁、第85頁、第87頁），
    被告不爭執此為兩造間對話（本院卷第196頁），從上述對
    話亦可見原告向被告催討1,400萬元借款時，被告即自陳有
    簽立借據及簽發支票擔保借款之情事，益見系爭借據為兩造
    間系爭借款之證明文件，且被告亦多次自陳有向原告借款1,
    400萬元之事實。再考以原告復可提出與系爭借據所載內容
    及金額相符之附表二所示支票為據（本院卷第185頁至第189
    頁），原告亦曾於109年3月8日盧列附表二所示支票要求被
    告還款，被告回稱「我只跟你借1400」，有對話記錄可參（
    本院卷第88頁至第89頁），可見兩造均肯認附表二所示支票
    為附表一所示系爭借款之擔保，此與民間借貸多會簽發票據
    以供擔保之習慣亦屬相符，益徵原告主張消費借貸關係存在
    一情為真，且原告主張借款經過，亦可與附表二支票簽發時
    間、變更記錄之情形相互佐證，均可見原告主張非虛。基上
    ，依據原告提出證據，足認原告主張兩造就附表一所示系爭
    借款成立消費借貸關係乙節為可信。
  ⒊至被告雖以前詞抗辯附表一所示款項實係基於投資關係、找
    補關係及買賣關係給付云云，惟查：
  ⑴首就被告抗辯情節，被告先抗辯附表一編號1所示款項為原告
    交付投資款，附表一編號2、3款項為原告支付兩造相互房地
    買賣找補費用及積欠裝潢費187萬元之用（審重訴卷第59頁
    至第60頁），卻又抗辯附表一所示款項加計原告另行給付之
    200萬元共計1,800萬元，均為原告為給付系爭青海路店面價
    金1,500萬元及積欠裝潢費用387萬元共1,887萬元之用（審
    重訴卷第61頁）。被告就同筆附表一編號1至3所示款項，卻
    反覆提出不同抗辯，且就被告指稱原告積欠之裝潢費，亦係
    先抗辯尚積欠187萬元，嗣又抗辯積欠387萬元，被告抗辯情
    節前後已有矛盾，所辯是否真實，已非無疑。
　⑵況就被告所辯附表一編號1為交付投資款一情，被告均未提出
    任何書面、對話記錄等證據以實其說，僅空言泛稱此情，亦
    難認有據。且就被告所辯附表一編號2、3款項為找補費用及
    積欠裝潢費等情，惟查，系爭青海路店面實為原告之女即訴
    外人歐恩盈購買，有買賣契約可參（本院卷第287頁至第291
    頁），且被告嗣後並未向原告購買系爭人文首璽大樓房地，
    此為被告所自陳（本院卷第43頁），兩造既無相互購屋計畫
    ，遑論有相互找補關係，況原告復可說明歐恩盈如何完整給
    付系爭青海路店面之價金（本院卷第210頁至第211頁），並
    提出歐恩盈中國信託銀行存摺及支票影本為證（本院卷第29
    5頁至第299頁），與被告指稱係以找補方式給付系爭青海路
    店面價金之情事不符，被告所辯因兩造間相互購買房地故因
    而存在之找補關係，難認可信。另就裝潢費部分，被告雖抗
    辯伊係代原告支出系爭人文首璽大樓房屋之裝潢費，然觀諸
    原告曾於109年12月16日要求被告重新簽訂系爭大樓租約，
    並表示如未新簽租約即認被告不再續租，被告回覆：「歐先
    生你想，我花了300萬裝修只租兩年嗎？之前你答應讓我原
    價買回，所以我才花300萬裝潢費，而且你答應300萬借我是
    無利息的」，被告嗣亦自陳：「我跟你借的錢是裝潢駁二店
    家，跟你300萬11樓的裝潢費用」，原告亦曾表示：「我並
    沒答應妳借支300萬元裝潢費要免息的貸款」，有兩造LINE
    對話記錄可參（本院卷第90頁、審重訴卷第123頁、第117頁
    ），從被告表述內容，顯見被告係為個人裝潢系爭大樓之用
    乃向原告借貸300萬元裝潢款，與被告所辯係代原告給付系
    爭大樓裝潢費等情顯然不符，被告抗辯原告應返還裝潢費等
    情，顯屬無據。至被告另抗辯附表一所示款項加計他筆200
    萬元係原告支付系爭青海路店面價金1,500萬元及積欠裝潢
    費用387萬元等情，不僅與被告前述抗辯系爭青海路店面使
    用找補方式給付價金之內容矛盾，且原告亦可指出系爭青海
    路店面之價金如何以支票及他筆現金支付之過程，足見與附
    表一所示款項無涉，裝潢費部分亦與被告所辯係為原告代墊
    乙情不符，被告此部分所辯，亦顯屬無據。
　⑶至被告另抗辯係受誤導簽訂系爭借據云云（本院卷第202頁）
    ，惟系爭借據之內容明確，且依據上述對話內容，於原告催
    討借款時，被告即表示都有簽訂借據等語，可見被告明確知
    悉該借據係擔保借款之用，並無受誤導之可能，且被告自陳
    其經營多家麵包坊（審重訴卷第57頁），依被告智識經驗當
    可知悉借據之意義為消費借貸關係之憑證，被告所辯不足為
    採。至被告復抗辯LINE對話內容亦受原告引導云云（本院卷
    第196頁），惟觀諸兩造對話內容，原告並未以曖昧不明之
    方式詢問，而係多次明確以被告向其借貸1,400萬元本金之
    方式與被告進行討論，且被告亦可與原告相互爭執，可見被
    告並未立於被動地位，從兩造對話內容查無被告有受原告引
    導之情形，被告所辯亦不足採信。
　⒋從而，原告主張兩造間就附表一所示系爭借款成立消費借貸
    契約乙節，應屬有據。被告以前詞抗辯原告非基於消費借貸
    契約給付，則屬無據。
  ㈡如兩造就附表一所示款項成立消費借貸契約，有無約定利息
    為週年利率9.6％？
　⒈兩造就附表一所示款項成立消費借貸契約，業如上述，原告
    主張系爭借款有約定利率乙節，不僅與民間借貸多會要求借
    款利息之習慣相符，且觀諸原告於107年11月15日提醒被告
    備好兌現附表二編號3所示支票款項時，被告表示無法如期
    兌現請求換票，復表示「現在整個台灣景氣百貨業生意都不
    好，真的差很多，原本想中秋節營業能還給你年底的支票款
    真的也沒預期，好，明年初公公會給我小孩美國學費跟費用
    ，現在台灣的收支都是繳你借款利息跟租金，我完全沒動用
    ，我真的試著要趕快還你」（審重訴卷第109頁至第111頁）
    。則附表二所示支票乃擔保系爭借款，業如前述，依上述對
    話可見原告向被告催討該支票擔保之系爭借款時，被告告回
    覆資金均供給付原告借款利息之用，被告既曾給付系爭借款
    之利息，可見兩造就系爭借款有約定借款利息無誤。
　⒉關於兩造約定系爭借款之利率是否為週年利率9.6％即月息千
    分之8，經查：
　⑴被告曾於108年3月5日與原告爭執利息問題，兩造對話如下：
    被告：你算錯了，我覺得很怪怎麼會那麼多，800 萬 *5 ％
          ＝ 40 萬年利息，你算 75 萬年利息，快兩倍。200
          萬 *5 ％＝ 10 萬年利息，你算 18 萬。400 萬 *5
          ％＝ 20 萬年利息，你算 38 萬，等你那些要抽票補
          印章，我再把支票金額改一下。
    被告：我真的很緊把三個小孩生活費湊出來還利息，不是像
          外面商人跟你借了錢可以做更好的投資生意利潤很高
          ，然後付更高的利息給你（你賺他們也賺），我真的
          沒有再賺錢，只是付小孩的費用，真的希望你能幫我
          不要算那麼高，拜託。
    原告：妳剛開始支借時之利息即月息千分之八（即我們股東
          互相支借的利率），如果以外面借款之利率就更高了
          。如果妳真的嫌利息太高，請你去外面向銀行或朋友
          借比較低利率的先還給我就好了，而且未到期的利息
          全部還妳（當年本金還清之後），這樣妳就省更多了
          。
    被告：之前都算 5-6 ％，真的，拜託你。還有我昨天回來
          算了一下。
    原告：還是請你趕快去跟朋友及別人借比較便宜的先還給我
          好了，而且當年的利息全部免費還妳，對妳已經是最
          好的條件了。
    被告：4/30-9/30-11/30 希望你也抽出來我改一下日期，6
          、7 月大兒子今年第一年上大學，（以下略），我上
          次沒想到，所以支票那個日期延後 1-2 個月可以嗎
          ？拜託你，我一個女人真的養他們三個很辛苦，真的
          拜託你（以下略）。
    有兩造LINE對話記錄可參（見審重訴卷第114頁至第115頁）
    。自以上對話記錄可見，原告提起本訴前即曾向被告明確表
    示系爭借款利率為月息千分8，且從被告所稱原告追討之利
    息，亦可見原告確曾以將近月息千分之9之利息（週年利率9
    .6％）即週年利率9.3％（800萬元給付年息75萬元）、週年利
    率9％（200萬元給付年息18萬元）、週年利率9.5％（400萬元
    給付年息38萬元）向被告要求利息，原告所為與其起訴主張
    系爭借款約定利率為月息千分之8一情相符。反觀被告，被
    告雖曾向原告表示應以週年利率5％計算、之前都算5-6％等語
    ，然細譯對話內容，被告係以其借款均供養育子女之用、希
    望不要算那麼高等央請協助之語氣與原告交涉，衡情如若兩
    造確有約定系爭借款利率僅為週年利率5％，則被告遭逢原告
    以反於約定之更高利率索要利息時，應會強烈提及與彼時約
    定不符之意，被告卻反以央請、拜託之方式尋求原告同意，
    難認兩造成立系爭借款契約時係以被告於對話中所稱之週年
    利率5％-6％計算。且觀諸兩造後續之對話，均係被告要求原
    告還款及支付附表二所示支票，原告不僅未再爭執約定利率
    之問題，且於原告再次催討系爭借款時，被告於109年2月5
    日回覆：「下星期會把支票請人放管理室給你。另外那兩張
    作廢支票你裝信封交給管理員。房租的錢我用美國收入，因
    為當初你說女兒不回來住（以下略），你跟我說裝潢的錢30
    0萬不用付息，後來也是算利息（以下略）。景氣不好今年
    我的店都收起來，從去年1,400萬利息都是我朋友幫我的，
    也不跟我拿利息，我很感恩這位朋友，欠你的錢大兒都知道
    ，他覺得歐先生是鄰居為什麼利息要拿那麼高，他以一個在
    美國大學生平常去中文學校打工很乖的孩子，他真的搞不懂
    ，現在銀行定存利息貸款利息很低，這樣怎麼還本金，再努
    力賺錢也還不完.....，3/31$36萬元，4/30$25利息的部分
    ，都是我朋友幫我支付，我這樣還本金都沒辦法還」等語，
    原告回覆：「余小姐，我真的沒辦法瞭解妳以上所說的內涵
    ：（以下略）」，原告並於109年3月8日再度重申系爭借款
    利息為月息千分之8，有對話記錄可參（見審重訴卷第117頁
    至第119頁、本院卷第85頁、第119頁），可見被告不僅未反
    駁原告主張利月息千分之8，亦未如先前爭執約定利率僅週
    年利率5％-6％，僅僅是抱怨原告身為鄰居不應收取過多利息
    ，原告則係維持一貫陳述主張約定利率為月息千分之8，從
    兩造互動過程，與原告主張系爭借款約定利率為月息千分之
    8一情實屬相符。
　⑵且參以附件所示被告簽發原告之支票，被告抗辯除編號13、1
    6、20、21、25、26、27及編號24中10萬元之支票係供交付
    系爭大樓租金之用（本院卷第421頁），其餘支票均係支付
    系爭借款（本院卷第314頁），又衡以被告曾於上揭109年2
    月5日對話記錄陳稱「1,400萬利息」、「這樣怎麼還本金」
    、「我這樣還本金都沒辦法還」，可見被告簽發支票係供給
    付系爭借款利息，而非供清償本金。是以，觀諸上述供給付
    系爭借款利息之支票，簽發面額為15萬元至36萬5,000元不
    等，簽發時間間隔1個月至5個月不等，如若被告所辯僅以週
    年利率5％計算，依據被告前揭對話記錄提出之計算式，附表
    一所示借款之年利息至多為80萬元，然單以票載發票日為10
    7年度之支票，被告自陳供系爭借款利息所用之支票面額合
    計已超過百萬，此與被告於對話中所稱利息僅為週年利率5％
    -6％難以契合。然反觀原告主張利率月息千分之8，固被告開
    立單張支票之面額，與附表一所示各項借款按月息千分之8
    利率計得之數額並未完全吻合，惟支票之總額尚趨近按上開
    利率計得之年利息134萬4,000元（計算式：14.000,000×0.8
    ％×12＝1,344,000），此與原告所稱被告係簽發數張遠期支票
    給付利息，然被告開立時點及金額零散，難以對應到何部分
    本金等情（本院卷第197頁），尚屬相符。基上，可認原告
    主張約定利率為月息千分之8為可信。
　⑶是以，自兩造對話往來過程及被告簽發如上述附件所示支票
    之面額，可認原告主張系爭借款約定利率為月息千分之8即
    週年利率9.6％尚屬可採，且此約定利率亦無超過民法第206
    條規定之週年利率16％而屬有效。可認兩造就附表一所示系
    爭借款成立消費借貸契約，並約定利息為週年利率9.6％。
　㈢原告請求被告給付1,400萬元及自起訴狀送達之日起，按週年
    利率9.6％之利息，有無理由？
　⒈按清償人所提出之給付，應先抵充費用，次充利息，次充原
    本；其依前二條之規定抵充債務者亦同，民法第323條定有
    明文。又按主張清償即權利消滅事實之人，自應就清償之事
    實負舉證之責任。
　⒉查原告與被告成立本金1,400萬元之系爭借貸契約，並約定利
    息為週年利率9.6％，業如前述。被告復抗辯如認兩造間系爭
    借款契約成立，其業以附件編號1至12、15、17至19、23以
    及編號24中之15萬元合計405萬5,000元支票清償系爭借款，
    另以原告積欠被告之裝潢費用387萬4,800元債權供抵銷（本
    院卷第314頁、第421頁），並提出附件及估價單為據（本院
    卷第315頁、第317頁至第323頁）。原告固不爭執被告提出
    附件編號1至12、15、17至19、23以及編號24中之15萬元支
    票均有獲兌現，且係供清償系爭借款（本院卷第329頁、第4
    21頁），然清償之部分僅及於系爭借款之利息，未及於本金
    1,400萬元，另否認被告對其享有上開裝潢費用債權，故原
    告仍得請求被告給付1,400萬元及自起訴狀送達之日起，按
    週年利率9.6％之利息等語（本院卷第330頁）。
　⒊被告抗辯清償部分：
　　被告抗辯業以附件所示部分支票清償系爭借款405萬5,000元
    一情，為原告所不爭執，僅爭執清償範圍不及於本金，依上
    揭規定，被告提出之給付應先清償利息，待積欠利息均清償
    完畢，方可進入本金部分之清償，故本件首應探究被告是否
    已清償系爭借款利息。關於系爭借款利息數額若干，查附表
    一所示各款項係自105年至106年起交付，僅自兩造簽訂系爭
    借據時點即107年4月起算至原告提起本訴時即110年2月23日
    止（見起訴狀收文章，審重訴卷第9頁），按系爭借款利率
    月息千分之8計算，被告已需給付利息380萬8,000元（計算
    式：14,000,000×0.8％×34月＝3,808,000元），如再加計附表
    一編號所示借款，自借款日即105年3月21日計算至簽訂上開
    借據前1個月即107年3月間，按上開利率計算之利息57萬6,0
    00元（計算式：3,000,000×0.8％×24月＝576,000元），上開
    數額加總已達438萬4,000元（計算式：3,808,000元＋576,00
    0元＝4,384,000元），然被告迄僅清償405萬5,000元，遑論
    尚需加計附表一編號2至5之自借款日至簽訂上開借據前1個
    月之利息，足認被告迄今清償數額尚不足以清償系爭借款積
    欠之利息，故原告主張被告並未清償本金，仍積欠本金1,40
    0萬元，即屬有據。
　⒋被告抗辯抵銷部分：　
　　被告固抗辯稱其為原告代墊系爭人文首璽大樓房屋裝潢費用
    387萬4,800元，原告迄未返還，其得以對原告享有之387萬4
    ,800元代墊款返還債權供抵銷云云，被告此部分抗辯則為原
    告所否認，被告就其抵銷債權之存在，自應負舉證之責任。
    惟查，依據前揭兩造LINE對話記錄（本院卷第90頁、審重訴
    卷第123頁、第117頁），已顯見被告支出上揭裝潢費係供個
    人所用，並非為被告代墊，業如前述，被告抗辯原告積欠其
    裝潢費用387萬4,800元等情，應屬無據，被告既對原告無此
    部分債權，被告抗辯以此債權供抵銷一情，即不可採。
　⒌基上，兩造就如附表一所示1，400萬元之系爭借款成立消費
    借貸關係，被告仍積欠原告系爭借款本金1,400萬元未清償
    ，被告亦無法提出債權供抵銷，原告請求被告給付本金1,40
    0萬元，即屬有據。就原告另請求利息部分，查自原告提起
    本訴時系爭借款本金1,400萬元尚未獲清償，起訴後被告亦
    未提出清償本金之證據，可認自原告提起本訴時起，被告仍
    積欠本金1,400萬元未清償，就此仍應按月息千分之8支付利
    息，故被告併請求自起訴狀繕本送達翌日即110年3月27日起
    （見審重訴卷第51頁送達證書，該送達證書地址為被告自陳
    住所，見審重訴卷第83頁），按週年利率9.6％計算之利息，
    亦屬有據。
五、綜上所述，原告依據民法第474條、第478條規定，請求被告
    給付原告1,400萬元，及自110年3月27日起至清償之日止，
    按週年利率9.6％計算之利息，為有理由，應予准許。
六、兩造分別陳明願供擔保請准宣告假執行或免為假執行，核無
    不合，爰分別酌定相當之擔保金額，予以宣告。　
七、本件事證已臻明確，兩造其餘主張陳述及所提之證據，經審
    酌後於本件判決結果無影響，爰不逐一論述，附此敘明。
八、訴訟費用負擔之依據：民事訴訟法第78條。
中　　華　　民　　國　 111　　年　 4 　　月　　29　　日
　　　　　　　　民事第三庭    審判長法  官 高瑞聰
　　                                法  官 黃姿育
　　　　　　　　　                  法  官 林家伃
以上正本係照原本作成。
如對本判決上訴，須於判決送達後20日內向本院提出上訴狀。如
委任律師提起上訴者，應一併繳納上訴審裁判費。　　　　　　　　　　　　　　　　　　
中　　華　　民　　國　　111 　年　　5 　　月　　3 　　日
                                    書記官 陳郁惠
附表一
編號 日期 匯入金額 收款銀行帳戶 1 105年3月21日 300萬元 被告申設之玉山銀行七賢分行0000-000000000號帳戶 2 105年12月2日 400萬元 被告申設之臺灣銀行成功分行0000-00000000號帳戶 3 106年1月18日 400萬元 被告申設之臺灣銀行成功分行0000-00000000號帳戶 4 106年4月6日 100萬元 被告申設之第一銀行路竹分行000-00000000號帳戶 5 106年6月19日 200萬元 被告申設之玉山銀行七賢分行0000-000000000號帳戶 

附表二：
編號 票據號碼 發票日 票載金額 證據出處 1 0000000 108年6月30日 8,000,000元 本院卷第185頁 2 0000000 108年9月30日 2,000,000元 本院卷第187頁 3 0000000 108年12月31日 4,000,000元 本院卷第189頁 

附表三
編號 日期 金額 證據出處 1 104年5月7日 600萬元 本院卷第163頁 2 105年11月3日 800萬元 本院卷第213頁